臺灣臺南地方法院民事判決　　　　　　　 96年度訴字第535號
原　　　告　甲○○
訴訟代理人　乙○○
被　　　告　丙○○
上列當事人間因過失傷害案件，原告提起刑事附帶民事訴訟，經
本院刑事庭裁定（96年度交簡附民字第9號）移送前來，經本院
於民國96年9月4日言詞辯論終結，判決如下：
    主      文
被告應給付原告新臺幣貳佰拾肆萬陸仟柒佰壹拾捌元，及自民
國九十六年五月二十三日起至清償日止，按年息百分之五計算之
利息。
原告其餘之訴駁回。
訴訟費用由被告負擔百分之三十五，餘由原告負擔。
本判決原告勝訴部分，於原告以新臺幣柒拾捌萬仟元為被告供
擔保後，得假執行。
原告其餘假執行之聲請駁回。
    事實及理由
壹、程序事項
    按訴狀送達後，原告不得將原訴變更或追加他訴，但擴張或
    減縮應受判決事項之聲明者，不在此限，民事訴訟法第255
    條第1項第3款定有明文。本件原告起訴時原請求被告應給付
    原告甲○○新台幣（下同）3,307,862元，及自刑事附帶民
    事起訴狀繕本送達被告翌日起至清償日止，按年利率百分之
    5計算之利息。嗣於本院審時變更訴之聲明為被告應給付原
    告6,674,322元，及自擴張聲明送達被告翌日即民國96年5月
    23日起至清償日止，按年息百分之5計算之利息，經核應屬
    擴張應受判決事項之聲明，揆諸前揭法條規定，應予准許，
    合先敘明。
貳、實體事項
一、原告主張：
  (一)被告丙○○明知酒後駕車易生危險，於95年2月20日晚上7時
    許，因飲酒後致不能安全駕駛動力交通工具，仍駕駛車牌號
    碼ZQ-5849號自小客車，自臺南市○○路○段出發，於同日1
    9時15分許沿臺南市○○路736巷由東向西方向行駛，途經該
    巷63之8號前之無號誌交岔路口時，本應注意行經無號誌之
    交岔路口時，應減速慢行作隨時停車之準備，且汽車行駛時
    ，駕駛人應注意車前狀況，並隨時採取必要安全措拖，而依
    當時天候晴、夜間有照明、柏油路面、乾燥無缺陷、無障礙
    物且視距良好，並無不能注意之情事，竟疏未注意貿然直行
    ，適有訴外人陳福得所騎乘車牌號碼WGX-218輕型機車，後
    載原告，沿同路自西向東行駛至上址，二車發生碰撞，致陳
    福得、原告二人人車倒地，原告因此受有左小腿開放性骨折
    合併大面積軟組織喪失等傷害，經緊急送往財團法人奇美醫
    院急救後，迄今仍於需持續接受軟組織重建、植皮等手術。
  (二)原告因被告過失傷害行為，依民法第184條第1項前段、第19
    3條第1項、第195條第1項前段侵權行為法律關係，請求被告
    應負損害賠償責任，原告受有之損害如下：
  1.醫療費用部分:共計292,522元。
  2.增加生活上需要之費用部分:
    (1)看護費: 自95年2月20日至97年2月19日止，每月15,000元
      ，共36萬元；另自97年2月20日至99年2月20日止，共計1,
      282,000元，總計1,642,000元。
    (2)交通費用部分: 因受傷自95年2月20日至96年5月8日止，
      需往返奇美醫院住院及門診治療，所支出之計程車費用共
      46,900元。
  3.減少收入之損害：原告因被告之侵權行為，致需持續接受腿
    部軟組織重建及植皮手術，並長期復健，共3年無法工作，
    以原告原為自耕農，並為其他農地地主從事農事，每日平均
    收入至少3,000元，如以每月工作天數20日計，平均每月收
    入60,000元計算，共減少收入2,160,000元。
  4.勞動力之減少之損失：原告因本件車禍，造成左側脛骨開放
    性骨折，手術後，左下肢足踝以下之久功能喪失，按勞工保
    險殘廢給付標準表認定原告為第11級殘廢，而原告自車禍受
    傷後需修養3年後才能工作，故原告得恢復工作時年61歲，
    自61歲算至65歲退休計有4年工作時間，依每月所得60,000
    元按霍夫曼計算法計算所受之損害共1,032,900元。
  5.精神慰撫金：原告因本件車禍事故發生後，需往返醫院復建
    治療，且其左下股足踝以下永久功能喪失，精神與肉體受有
    極大痛苦與折磨，爰請求精神慰撫金1,500,000元。
  (三)並聲明：
  1.被告應給付原告6,674,322元及自96年5月23日起至清償日止
    按年息百分之5計算之利息。
  2.原告願供擔保，請准宣告假執行。
二、被告則以：伊無資力負擔賠償費用，且就原告請求自97年2
    月20日至99年2月20日之看護費用，超過2萬元部分不同意等
    語，資為抗辯。並聲明：駁回原告之訴。
三、兩造不爭執之事項：
  (一)被告於95年2月20日晚間7時駕駛車牌號碼ZQ-5849自小客車
    從台南市○○路出發，沿城北路由東往西行駛，途經城北路
    736巷63之8號前之無號誌且未劃分行車分向線及分向限制線
    之交叉路口時，以車速超過40公里靠左直行，疏未注意車前
    狀況，致撞擊陳福得騎乘車牌號碼WGX-218號機車後座負載
    甲○○即原告靠右行駛至上址之機車，人車倒地，原告受有
    左小腿開放性骨折，合併大面積組織喪失的傷害，被告因過
    失傷害之犯行受本院96年交簡上字第53號刑事判決判處有期
    徒刑4個月，得易科罰金，以銀元參佰元即新台幣玖佰元折
    算壹日確定，另公共危險之犯行則經本院以95年交簡字第10
    58號刑事判決判處罰金銀元兩萬元確定。
  (二)原告因系爭車禍受傷而支付之醫療費用292,522元。
  (三)原告因系爭車禍受傷後，為往返醫院住院及就診，共支付計
    程車資46,900元。
  (四)原告於受傷前每月薪資60,000元。
  (五)原告於車禍受傷需看護照料4年，其中自95年2月20日至97年
    2月19日止，每月15,000元，需支付看護費用36萬元；另自9
    7年2月20日至99年2月19日止，需支付每月20,000元之看護
    費用。
  (六)原告聘僱24小時看護，須支出看護費用每日2,000元。
  (七)原告因系爭車禍腿部受傷經手術重建植皮及復建致3年無法
    工作。
  (八)原告因系爭車禍受傷，導致左下肢足踝以下永久功能喪失，
    係屬依勞工保險殘廢給付標準表規定之第11殘障。
  (九)被先行賠付原告39,000元，另原告因強制保險，業已受領14
    5,759元、371,219元、33,022元之保險金。
四、得心證之理由：
  (一)原告主張被告於95年2月20日晚間7時駕駛車牌號碼ZQ-5849
    自小客車從台南市○○路出發，沿城北路由東往西行駛，途
    經城北路736巷63之8號前之無號誌且未劃分行車分向線及分
    向限制線之交叉路口時，以車速超過40公里靠左直行，疏未
    注意車前狀況，致撞擊陳福得騎乘車牌號碼WGX- 218號機車
    後座負載甲○○即原告靠右行駛至上址之機車，人車倒地，
    原告受有左小腿開放性骨折，合併大面積組織喪失的傷害之
    事實，為被告所不爭執，並經本院依職權調取本院96年度交
    簡字第99號（即96年度交簡上字第53號過失傷害案件之第一
    審簡易判決）過失傷害案件卷宗、本院96年度交簡上字第53
    號刑事判決，核閱屬實，自堪信為真正。
  (二)按汽車在未劃設車道線、行車分向線或分向限制線之道路，
    時速不得超過40公里，且除行駛於單行道或指定行駛於左側
    車道外，在未劃分向線或分向限制線之道路，應靠右行駛，
    又汽車行駛時，駕駛人應注意車前狀況，並隨時採取必要之
    安全措施，道路交通安全規則第93條第1項第1款、第95條第
    1項、第94條第3項分別定有明文。被告駕駛汽車自應遵守上
    開規定。且依當時之天候晴、夜間有照明、市區道路○路面
    舖裝柏油、乾燥、無缺陷、無障礙物、視距良好，並無不能
    注意之情事，被告竟疏未注意及此，貿然超速靠左前行，因
    而肇事，是其所為顯有過失甚明，故被告於本件車禍之過失
    責任可資認定。又原告於車禍當時，係由訴外人陳福得所騎
    乘機車所搭載，而訴外人陳福得係遵守交通規則自南市○○
    路由西向東方向靠右行駛，乃屬正常駕駛，於本件車禍發生
    ，並無足以可歸責之事由存在，是認原告於本件車禍之發生
    ，並無過失責任，可堪認定。另本件車禍發生後，曾由台灣
    省台南區車輛行車事故鑑定委員會鑑定，其鑑定結果為「被
    告丙○○酒後駕駛小客車，超速行駛，未注意車前狀況，未
    靠右行駛，為肇事因素。陳福得無肇事因素。」，此有台灣
    省台南區車輛行車事故鑑定委員會南鑑字第0955903978號鑑
    定意見書附於刑事卷宗可稽，其鑑定結果與上開論述相同，
    自屬可採。原告既因被告所駕駛車輛撞擊而受傷，則被告之
    過失與原告所受之傷害及損害間，亦顯有相當因果關係，故
    被告自應就其不法侵害他人身體之過失侵權行為，負完全損
    害賠償責任。
  (三)按故意或過失，不法侵害他人權利者，負損害賠償責任；汽
    車、機車或其他非依軌道行駛之動力車輛，在使用中加損害
    於他人者，駕駛人應賠償因此所生之損害；不法侵害他人身
    體或健康者，對於被害人因此喪失或減少勞動能力或增加生
    活上之需要時，應負損賠償責任；不法侵害他人身體、健康
    、名譽、自由、信用、隱私、貞操，或不法侵害其他人格法
    益而情節重大者，被害人雖非財產上之損害，亦得請求賠償
    相當之金額；民法第184第1項前段、第191條之2前段、第19
    3條第2項及第195條第1項分別定有明文。經查，被告對於本
    件車禍既應負全部過失責任，已見前述，則原告起訴請求損
    害賠償，即屬於法有據。茲就原告請求賠償之金額，是否應
    予准許。分述如次：
  1.醫療費用：
    原告主張此部分金額共計292,522元，為被告所不爭執，復
    經其提出收據146紙為證，則原告此部分之請求，應予准許
    。
  2.交通費用：
    原告因系爭車禍受傷後，為往返醫院住院及就診支付計程車
    資46,900元部分，亦為被告所不爭執，且審酌原告所受傷害
    非輕需人照料，此有財團法人奇美醫院96奇醫字第2598號函
    覆原告之病情摘要1份、計程車收費收據1紙在卷可參，若強
    令原告騎乘機車或搭乘大眾運輸工具就醫，尚屬過苛，是認
    原告確有搭乘計程車就醫之必要，故原告此部分之請求，自
    屬有據，應予准許。
  3.看護費用：
    原告因系爭車禍影響其生活自理能力，需人看護4年，自95
    年2月20日至97年2月19日止，及自97年2月20日至99年2月19
    日止，需分別以每月15,000元、20,000元之看護費用，聘僱
    看護照顧原告之事實，為兩造所不爭執，則依霍夫曼計算法
    扣除中間利息後，原告得主張一次請求之金額為817,782元
    （15,000元x19月+15,000元x期間5個月霍夫曼係數4.000000
    00+20,000元x期間24個月霍夫曼係數22.00000000=817,782
    元，其中95年2月20日起至本件言詞辯論期日止，19個月之
    看護費用業已到期，自無庸在霍夫曼計算法扣除中間利息，
    計算式詳如附表一，小數點以下4捨5入。），逾上開範圍即
    屬無據，不能准許。
  4.喪失或減少勞動能力之部分：
    按民事訴訟如係由原告主張權利者，應先由原告負舉證之責
    ，若原告先不能舉證，以證實自己主張之事實為真實，則被
    告就其抗辯事實即令不能舉證，或其所舉證據尚有疵累，亦
    應駁回原告之請求（最高法院17年上字第917號判例參照）
    。經查，原告為37年1月18日出生，於本件車禍傷害發生日
    時，原告年齡已屆58歲，而依勞動基準法第54條第1項第1款
    規定，勞工之強制退休年齡為60歲，然非年逾退休年齡者，
    即當然無勞動能力，仍須依個別情形判斷之。惟查，原告從
    事農作，需耗費大量勞力，而勞力係因年齡增長而消減，又
    據原告自承其罹患有糖尿病，故依其狀況顯難於強制退休年
    齡後，仍具有勞動能力。此外，原告亦未提出其逾60歲仍得
    從事農耕工作之證據，以供本院參酌，故就其勞動能力之喪
    失減損之賠償，應仍計算至60歲止。次查，本件原告自因系
    爭車禍腿部受傷，經手術重建植皮及復建，致3年無法工作
    之事實，為被告所不爭執，而承前所述，原告於車禍發生時
    ，距強制退休年齡仍有23個月，以兩造不爭執之原告每月收
    入60,000元計算，復依霍夫曼計算法扣除中間利息後，原告
    得主張一次請求之金額為原告計有1,378,514元之喪失勞動
    能力損害（60,000x19月＋60,000x期間為4個月之霍夫曼係
    數3.00000000＝1,378,514，其中95年2月20日起至本件言詞
    辯論期日止，19個月之喪失勞動能力損害業已到期，自無庸
    在霍夫曼計算法扣除中間利息，計算式詳如附表二，小數點
    以下4捨5入。），逾此範圍之請求，則無理由。
  5.精神上損害賠償：
    按非財產上損害慰撫金數額，究竟若干為適當，應審酌兩造
    身份、地位、經濟狀況、加害程度及其他各種情形，俾為審
    判之依據。查原告因本件車禍造成左小腿開放性骨折，合併
    大面積組軟組織喪失傷害，需植皮、肉及復健，造成其行動
    不便影響其生活自理能力，需看護照料，且其左下肢足踝因
    系爭車禍致永久功能喪失無法活動，受有相當精神上之痛苦
    。而原告為國小畢業，從事農耕工作，每月收入為60,000元
    ，名下有房屋1棟及土地16筆，汽車1部；被告為國中肄業，
    現無業惟系爭車禍前在鐵工廠從事鋼骨結構的工作，名下有
    土地6筆，汽車1部，除分據兩造陳明在卷，並有本院依職權
    所調閱兩造稅務電子閘門財產所得調件明細資料在卷可稽，
    爰斟酌兩造年齡、身分、地位、原告所受傷害及其他一切情
    狀，認原告請求精神慰撫金150萬元，應予核減為40萬元，
    方屬公允，原告逾此數額之請求，為無理由，無從准許。
  6.則依上述為計算，本件原告得請求金額合計為2,935,718元
    。
  (四)末按強制汽車責任保險法第32條規定：保險人依本法規定所
    為之保險給付，視為被保險人損害賠償金額之一部份，被保
    險人受賠償請求時，得扣除之。所稱被保險人，指經保險人
    承保之要保人及經要保人同意使用或管理被保險人汽車之人
    ，本法第9條第1項並有明文。若被告為交通事故肇事者，並
    依法投保強制汽車責任保險，被害人且已受領強制汽車責任
    保險金，其所受領之保險金應視為被告損害賠償金額之一部
    ，應扣除強制汽車責任保險金，以其餘額請求被告賠償。查
    本件原告自承分別已領取強制汽車責任保險金145,759元、3
    71,219元、33,022元，總計之550,000元保險金，且有國泰
    世紀產物保險股份有限公司賠款通知單3紙在卷可稽，堪信
    為真。是依前開規定應予自損害賠償金額扣除之。又被告因
    本件車禍，業已賠付原告39,000元，亦應自原告請求之損害
    賠償金額扣抵之。故依前述，本件被告應賠償原告2,935,71
    8元，扣除強制汽車保險金550,000元及被告給付之39,000
    元後，計原告得再向被告請求之損害賠償金額為2,346,718
    元。
五、綜上，原告本於侵權行為之法律關係，請求被告給付2,346,
    718元，及自96年5月23日起至清償日止，按年息百分之5計
    算之利息，洵屬有據，應予准許，其逾此範圍之請求則為無
    理由，應予駁回。
六、原告陳明願供擔保聲請宣告假執行，關於其勝訴，核無不合
    ，爰酌定相當之擔保金額，予以准許；至其敗訴部分，假執
    行之聲請失所附麗，應予駁回
七、據上論結，本件原告之訴為一部有理由，一部無理由，應依
    民事訴訟法第79條、第390條第2項，判決如主文。
中　　華　　民　　國　　96　 年　　9　　月　　18　　　日
                      臺灣臺南地方法院民事第一庭
                            法  官    田幸艷
以上正本證明與原本無異。
如對本判決上訴，須於判決送達後廿日內向本院提出上訴狀。
中　　華　　民　　國　　96　　年　　9 　　月　　18　　日
                            書記官    劉紀君
附表一：
 （[15,000x19]+[15000+15000/(1+0.04167*1)+15000/(1+ 0166
   7*3)+15000/(1+0.04167*4)]+[20000+20000/(1+0.067*23)]
   ）=285,000+74,383+458,399=817,782
附表二：
 （[60,000x19]+ [60000+60000/(1+0.04167*1)+60000/(1+0.000
   0000*3)]=0000000+238514=0000000
